【裁判字號】    99,上訴,1235
【裁判日期】    991014
【裁判案由】    違反毒品危害防制條例等
【裁判全文】
臺灣高等法院高雄分院刑事判決        99年度上訴字第1235號
上  訴  人
即  被  告  林祐生
選任辯護人  康進益律師
上  訴  人
即  被  告  陳英宗
指定辯護人  本院公設辯護人  李佩娟
上列上訴人因違反毒品危害防制條例等案件，不服臺灣高雄地方
法院98年度訴字第1750號中華民國99年5 月4 日第一審判決（起
訴案號：臺灣高雄地方法院檢察署98年度偵字第27741 號），提
起上訴，本院判決如下：
     主  文
原判決關於林祐生幫助販賣第二級毒品部分及其定應執行刑撤銷
。
林祐生幫助販賣第二級毒品，累犯，處有期徒刑壹年捌月，扣案
之第二級毒品MDMA綠色圓錠玖佰玖拾伍顆（含包裝袋拾只，驗餘
總淨重貳陸捌點玖柒公克），均沒收銷燬、黑色NOKIA 行動電話
壹支（含SIM 卡，門號：0000000000號），沒收之。
林祐生其他上訴駁回。
林祐生上訴駁回部分所處有期徒刑壹年，併科罰金新臺幣伍萬元
，罰金如易服勞役，以新臺幣壹仟元折算壹日，扣案之口徑9mm
制式子彈伍顆，均沒收之；與上開撤銷改判部分所處之刑；應執
行有期徒刑貳年陸月，併科罰金新臺幣伍萬元。罰金如易服勞役
，以新臺幣壹仟元折算壹日，扣案之第二級毒品MDMA綠色圓錠玖
佰玖拾伍顆（含包裝袋拾只，驗餘總淨重貳陸捌點玖柒公克），
均沒收銷燬、黑色NOKIA 行動電話壹支（含SIM 卡，門號：0000
000000號）、口徑9mm 制式子彈伍顆，均沒收之。
陳英宗上訴駁回。
     事  實
一、林祐生前於民國96年間因公共危險案件，經臺灣高雄地方法
    院以96年度交簡字第2315號判決判處有期徒刑6 月確定，嗣
    因符合減刑條件，於96年11月13日經臺灣高雄地方法院以96
    年度聲減字第7161號裁定減為有期徒刑3 月確定，甫於96年
    12月11日易科罰金執行完畢。
二、緣已判決確定之吳宣樺明知MDMA係毒品危害防制條例所定之
    第二級毒品，依法不得持有、販賣，竟意圖營利，基於販入
    第二級毒品後再伺機販出以牟利之犯意，於98年9 月13日以
    行動電話門號0000000000號聯絡陳英宗所持用之行動電話門
    號0000000000號，詢問陳英宗是否有購買大宗第二級毒品MD
    MA（即俗稱之搖頭丸）之管道。林祐生與陳英宗皆明知不得
    販賣第二級毒品MDMA，竟基於幫助吳宣樺意圖販賣而販入第
    二級毒品之犯意，於陳英宗知悉吳宣樺欲購買第二級毒品MD
    MA後，即以上開行動電話聯絡林祐生所持用之行動電話門號
    0000000000號，經林祐生以上開行動電話向孫玉山所持用之
    行動電話門號0000000000號詢問有1,000 顆之MDMA可販售後
    ，林祐生即以前揭之行動電話向陳英宗告知，並由陳英宗再
    向吳宣樺表示上情。吳宣樺知悉並同意購買後，於98年9 月
    16日下午某時，由林祐生駕駛承租之車牌號碼8022-UU 自小
    客車，搭載陳英宗至臺南市接吳宣樺上車。隨後於同年月日
    21時許，一同前往高雄市○○區○○路601 巷5 號13樓孫玉
    山家中之房間內，將購買毒品之新臺幣（下同）23萬5,000
    元，交付予孫玉山，經孫玉山指示另覓時間、地點交貨後，
    林祐生旋即驅車搭載吳宣樺及陳英宗離開上址。林祐生明知
    具殺傷力之子彈係槍砲彈藥刀械管制條例所定之管制物品，
    依法不得無故持有，竟於駕車離開上址之途中，即同年月日
    21時20分許，在高雄市○○區○○路與明誠路口，在吳宣樺
    及陳英宗均不知情之情況下，向姓名年籍不詳綽號「大頭」
    之成年男子收受具殺傷力之制式子彈7 顆（口徑9mm ，另收
    受不具殺傷力之改造手槍1 支、子彈1 顆），並藏放於該車
    之後座座墊下，而無故持有之。林祐生隨即開車前往高雄市
    ○○區○○路某小北百貨商店附近之民宅內，等候孫玉山來
    電。同日22時許，林祐生接獲孫玉山來電，遂外出向孫玉山
    拿取購買之MDMA藥丸1,000 顆後，交付予吳宣樺。翌日（即
    17日）凌晨1 時50分許，林祐生駕駛上開之自小客車，欲搭
    載吳宣樺、陳英宗前往臺南途中，在高雄市○○路○道中山
    高速公路九如交流道附近，因違規停車遭警方盤查，警方在
    陳英宗所乘坐之副駕駛座車門手把處發現1 包白色粉末，經
    得林祐生等人同意後搜索該車，遂於該車查獲吳宣樺上開所
    購買置放在副駕駛座座椅下之1, 000顆MDMA（以100 顆分裝
    為1 袋，共計10袋，總計1,000 顆，總毛重282 公克）、林
    祐生所持有藏放在該車後座座墊下之上開子彈7 顆（口徑9m
    m ，另收受不具殺傷力之子彈1 顆）、不具殺傷力之仿GLOC
    K 廠27型半自動改造手槍1 支（含彈匣1 個，槍制管制編號
    ：0000000000號）、林祐生所有用以聯絡孫玉山購買毒品之
    黑色NOKIA 行動電話1 支（含SIM 卡，門號：0000000000號
    ）、吳宣樺所有用以聯絡陳英宗之紅黑色NOKIA 行動電話1
    支（含SIM 卡，門號：0000000000號）、陳英宗所有用以聯
    絡林祐生之黑色SONY ERICSSON 行動電話1 支（含SIM 卡，
    門號：0000 000000 ），及與本案無關為吳宣樺所持用之行
    動電話2 支（均含SIM 卡，門號分別為：0000000000、
    0000000000）、陳英宗所持有置放在副駕駛座旁把手處之第
    三級毒品Ketamine（即愷他命，毛重約43公克）1 包、所有
    之黑色零錢包1 只、行動電話2 支（均含SIM 卡，門號分別
    為：0000000000、0000000000）、林祐生所持有放置在黑色
    背包內之Ketamine 3包（即愷他命，其中100 公克2 包、47
    公克1 包，毛重共計約247 公克）及其所有之電子磅秤1 臺
    、現金8 萬5,500 元、行動電話2 支（均含SIM 卡，門號分
    別為：0000000000、0000000000）等物。林祐生於偵查、審
    理中均自白犯罪，且供出毒品為綽號「阿三」之孫玉山，孫
    玉山因而經檢警偵查而查獲。
三、案經高雄市政府警察局保安警察大隊移送臺灣高雄地方法院
    檢察署檢察官偵查起訴。
     理  由
壹、程序方面：
一、按「法院或檢察官得囑託醫院、學校或其他相當之機關、團
    體為鑑定，或審查他人之鑑定，並準用第203 條至第206 條
    之1 之規定」、「鑑定之經過及其結果，應命鑑定人以言詞
    或書面報告」，刑事訴訟法第208 條第1 項前段、第206 條
    第1 項分別定有明文。是經檢察官囑託相當之機關為鑑定後
    ，經鑑定人以書面報告其鑑定之結果者，該鑑定書面雖屬被
    告以外之人於審判外之書面陳述，惟其屬刑事訴訟法第159
    條第1 項所謂之「法律有規定者」，故不受該條項規定「不
    得作為證據」之限制，而具有證據能力；又檢察官因實務現
    實需求，就特定案件類型認當然有鑑定之必要者，基於檢察
    一體原則，得由該管檢察長概括選任鑑定機關，是司法警察
    等偵查輔助人員於案件未移送檢察官偵辦前之調查犯罪階段
    ，依據檢察長之概括授權，先行將證物送請檢察機關預先核
    定之專責鑑定人或鑑定機關實施鑑定，該鑑定人或鑑定機關
    亦應視同受承辦檢察官所選任或囑託而執行鑑定業務。經查
    ，本案卷附內政部警政署刑事警察局98年10月22日刑鑑字第
    0980133683號（毒品）鑑定書（臺灣高雄地方法院檢察署98
    年度偵字第27741 號卷《下稱偵一卷》第132 頁）、98年11
    月5 日刑鑑字第0980133620號（槍彈）鑑驗書（臺灣高雄地
    方法院檢察署98年度偵字第28072 號卷《下稱偵二卷》第54
    頁、第55頁），係高雄市政府警察局保安警察大隊依檢察機
    關事先概括授權囑託而送請內政部警政署刑事警察局所為之
    書面鑑定報告，揆之上開說明，自具有證據能力，並得作為
    本件認定犯罪事實之依據。
二、次按被告以外之人於審判外之陳述，雖不符刑事訴訟法第15
    9 條之1 至第159 條之4 之規定，而經當事人於審判程序同
    意作為證據，法院審酌該言詞陳述或書面陳述作成時之情況
    ，認為適當者，亦得為證據，刑事訴訟法第159 條之5 第1
    項定有明文。本件檢察官、被告及其辯護人於本院審判程序
    時，就本判決所引用其他審判外之言詞或書面陳述，均明示
    同意有證據能力，本院審酌該具有傳聞證據性質之證據，其
    取得過程並無瑕疵，與待證事實具有關聯性，證明力非明顯
    過低，以之作為證據係屬適當，認均得為證據。
三、因利用攝影器材將實體物品或可以視覺感官認知之現象，予
    以拍攝、製成之照片，係為保全拍攝時物品或現象所呈現之
    情形，於證據方法而言，具有與該物品或現象相同之效用，
    乃屬物證之一種，並非供述證據，應無傳聞法則之適用，是
    本案卷附之照片6 張（警一卷第57頁），係員警所拍攝查獲
    現場時之情形，依上開所述，自有證據能力。
貳、實體方面：
一、上訴人即被告林祐生部分：
  (一)上揭被告林祐生幫助販賣第二級毒品及非法持有具殺傷力子
    彈之事實，業據被告林祐生於偵查、原審及本院審理時均坦
    承不諱，互核亦大致相符，復有高雄市政府警察局保安警察
    大隊搜索、扣押筆錄、扣押物品目錄表、查獲現場照片6 張
    、綠色圓錠1,000 顆、仿GLOCK 廠27型半自動改造手槍1 支
    （含彈匣1 個，槍制管制編號：0000000000號）、口徑9mm
    之制式子彈8 顆可佐（其中一顆不具殺傷力，見警一卷第43
    頁至第48頁、第57頁、第58頁、第60頁）。而扣案之1,000
    顆綠色圓形藥錠，經送內政部警政署刑事警察局以氣相層析
    / 質譜分析法及核磁共振分析法鑑定結果，檢出含第二級毒
    品「3,4-亞甲基雙氧甲基安非他命」（即MDMA，俗稱搖頭丸
    ）及微量第二級毒品「甲基安非他命」成分（隨機抽取4 顆
    磨混鑑定，驗前共計1, 000顆，其中員警先採取1 顆初步測
    試，999 顆總淨重270.03公克，後經內政部警政署刑事警察
    局採取4 顆鑑定，故驗後共計995 顆，總淨重268.97公克）
    ，有上開刑事警察局98年10月22日刑鑑字第0980133683號鑑
    定書在卷可稽（偵一卷第132 頁）；另扣案之仿GLOCK 廠27
    型半自動改造手槍1 支（含彈匣1 個，槍制管制編號：0000
    000000號）、口徑9mm 之制式子彈8 顆，亦經送內政部警政
    署刑事警察局鑑定，其中槍枝部分，因換裝土造金屬槍管而
    成，經操作檢視，板機無法釋放擊針供擊發子彈使用，認不
    具殺傷力；子彈部分，共計採樣3 顆試射，其中1 顆無法擊
    發，不具殺傷力，另2 顆可擊發，具殺傷力等情，復有上開
    刑事警察局98年11月5 日刑鑑字第0980133620號鑑驗書1 紙
    附卷供查（偵二卷第54頁、第55頁）。是同案被告吳宣樺向
    孫玉山購買第二級毒品MDMA、被告林祐生幫助購買第二級毒
    品MDMA之事實，已堪認定。
  (二)按毒品危害防制條例所規定之販賣毒品罪，雖未明示「營利
    之意圖」為其犯罪構成要件，然「販賣」一語，在文義解釋
    上已寓含有從中取利之意思存在，且從商業交易原理與一般
    社會觀念而言，販賣行為在通常情形下，仍係以牟取利益為
    其活動之主要誘因與目的；再衡以毒品之非法交易向為政府
    查禁森嚴且重罰不寬貸之行為，為一般民眾普遍認知之事，
    倘非有利可圖，絕無平白甘冒被查緝重罰之高度風險之理，
    是其販入之價格當較其出售之價格為低，而有從中賺取買賣
    價差牟利之意圖及事實，應屬合理認定。又販賣毒品係違法
    行為，非可公然為之，亦無公定價格，容易分裝並增減份量
    ，而每次買賣之價量，可能隨時依雙方關係深淺、資力、需
    求量及對行情之認知、來源是否充裕、販賣者是否渴求資金
    、查緝是否嚴緊、購買者被查獲時供述購買對象之可能風險
    之評估等，因而異其標準，並機動調整，非可一概論之，是
    販賣毒品之利得除被告坦承犯行或價量俱臻明確外，委難察
    得其交易實情，然販賣者從價差或量差中牟利之方式雖異，
    惟其販賣行為在意圖營利則屬同一；從而，舉凡有償交易，
    除足以反證其確係另基於某種非圖利本意之關係外，通常尚
    難因無法查悉其販入價格，做為是否高價賣出之比較，諉以
    無營利之意思而阻卻販賣犯行之追訴。本件同案被告吳宣樺
    ，藉由被告陳英宗、林祐生居中介紹，而以23萬5,000 元向
    孫玉山購入第二級毒MDMA藥丸1,000 顆（驗前毛重282 公克
    ，驗餘總淨重268.97公克），倘若無利可圖，應無甘冒被查
    緝而觸犯重刑之危險，且同案被告吳宣樺亦自承每月僅施用
    1 次（原審法院卷第148 頁）MDMA，購買時除有供自己施用
    外，亦有販賣予他人之意圖，故以其購買如此大量之MDMA觀
    之，斷無僅以同一價量轉讓他人之可能，堪認同案被告吳宣
    樺上開所為，主觀上必有從中賺取買賣價差牟利之意圖。
  (三)綜上所述，被告林祐生基於幫助同案被告吳宣樺販賣之意思
    ，幫助吳宣樺販入第二級毒品；以及被告林祐生非法持有具
    殺傷力子彈之事實，均堪予認定，被告林祐生此部分犯行，
    事證明確，應依法論科。
二、上訴人即被告陳英宗部分：
  (一)訊據被告陳英宗固坦承知悉被告吳宣樺欲購買第二級毒品MD
    MA後，即向被告林祐生接洽，並於上揭時間，與被告吳宣樺
    共同搭乘被告林祐生駕駛之自小客車，前往孫玉山之住處購
    買毒品，惟矢口否認有幫助被告吳宣樺販入第二級毒品之犯
    意，辯稱：被告以為被告吳宣樺購買MDMA，目的係供自己施
    用，不知其尚有販售營利之意圖云云。被告陳英宗辯護人則
    以：被告陳英宗與吳宣樺以電話聯絡時，尚不知悉吳宣樺購
    買大宗MDMA之目的為何，遲至林祐生開車自臺南搭載吳宣樺
    至高雄途中，始於車上知悉吳宣樺購買MDMA一部分是要自己
    施用、一部分要販賣，亦即被告陳英宗主觀上純粹係為尋找
    貨源，居間介紹吳宣樺認識林祐生，以便吳宣樺有管道購買
    大宗、較為廉價之MDMA，並無幫助吳宣樺販賣毒品之故意與
    認知，且吳宣樺購買MDMA後旋即遭警所查獲，客觀上並無任
    何販賣MDMA之行為，自與販賣第二級毒品之行為並不相合，
    故被告陳英宗應不成立幫助意圖販賣而販入第二級毒品之犯
    行云云。
  (二)經查：
    1.證人即同案被告吳宣樺於偵訊及原審法院審理時分別證稱
      ：「（你們9 月16日去買是否還記得陳英宗是何時提到林
      祐生那邊有管道？）大約在13日左右，在電話中跟我提到
      的，我們有時去旗津玩時談到的，他當時跟我講可以買到
      1 千顆，也有跟我提到價錢。」、「（98年9 月13日你如
      何透過被告陳英宗購買搖頭丸？）電話。」、「（當時你
      在電話中如何跟被告陳英宗講？）他在電話中跟我談到他
      朋友有1 千顆這個牌子的搖頭丸，我表示要購買。」、「
      （為何陳英宗會在電話中告訴你他朋友有1 千顆搖頭丸？
      ）之前在搖頭店有用過那個牌子，剛好講電話時講到他朋
      友那裡有1 千顆。」等語（偵一卷30頁、原審法院卷第14
      7 頁背面），核與證人即被告林祐生於原審法院審理證述
      ：「（當時被告陳英宗跟你連絡時，如何在電話中跟你提
      到被告吳宣樺要購買搖頭丸之事？）因為有玩到那種品牌
      的搖頭丸，我在電話中剛好聊到朋友那邊剛好有，他問我
      能不能幫他調1 千顆，我說我幫他調看看，結果有問到，
      再去臺南載吳宣樺來高雄買。」（原審法院卷第152 頁背
      面）之情節相符，足徵被告陳英宗知悉同案被告吳宣樺欲
      購買MDMA後，即向被告林祐生詢問，在被告林祐生告知有
      管道可購買並轉告被告吳宣樺後，即已知悉此次被告吳宣
      樺購入之MDMA數量，高達1,000顆之事實，應屬無疑。
    2.又關於一般人MDMA之每日施用量及其承受程度暨其與體質
      之關係，依據Clarke's Analysis of Drugs and Poisons
      一書第3 版之記述：MDMA毒品一般施用劑量介於「80和20
      0 毫克」之間，常使用劑量為100 至150 毫克，惟產生作
      用之程度，因個人體質、使用方式及對藥物耐受性不同而
      異，曾有施用300 毫克MDMA後致死之案例。另依據Dispos
      itio n of Toxic Drugs and Chemicals in Man一書第5
      版記載，有18歲女性施用MDMA約150 毫克劑量後致死案例
      ，另有3 名成人藥物，其用量、次數均不在控制狀況下，
      實際用藥量之變異幅度有可能較正常使用者大得多，有行
      政院衛生署管制藥品管理局93年9 月13日管檢字第093000
      8405號函可稽。而本件證人即已判決確定之同案被告吳宣
      樺於原審法院審理中證稱一天需用MDMA約10餘顆，1 個月
      施用1 次等語（原審法院卷第147 頁背面、第148 頁），
      則若僅以本案查獲純度較低（約40% ，見上開鑑定書）之
      MDMA藥錠換算，被告吳宣樺每日服用之MDMA純質劑量高達
      1081毫克以上〔換算式：270.03公克/999顆（因刑事警察
      局鑑定前，承辦員警即先採樣1 顆初步測試，故送往刑事
      警察局鑑定時，僅餘999 顆，此為每1 顆平均重量）×40
      % （純質淨重）×10顆（每天施用量）＝1.0812公克＝10
      81毫克），顯已超出一般人單日施用MDMA之純質劑量（80
      毫克至200 毫克），更遠高於前開臨床文獻所載之致死標
      準以上。另吳宣樺雖證述施用MDMA時是一群人，1 天下來
      約5 、60顆等語（原審法院卷第15 0頁），惟毒品MDMA價
      格昂貴，且須透過管道始可購買，一般施用毒品者若非有
      特別之因素，應無免費提供予他人施用之情形。且吳宣樺
      購買上開MDMA，每顆之價格即高達235 元，亦供陳目前1
      顆之市價約5 、600 元，而以其家境小康之經濟情況觀之
      （警詢調查筆錄之家庭經濟狀況一欄），更無可能無償提
      供予他人施用。況被告吳宣樺花費23萬5,000 元之鉅資購
      買毒品，若僅係為供己施用，以其所證述之施用之數量（
      10顆）及頻率（每月1 次）情形觀之，則被告即須長達10
      0 個月始能施用完畢，縱認其提供予他人施用之情節為真
      ，亦須多達20次左右，方可施用殆罄。因毒品價格昂貴且
      久放容易受潮變質，故吳宣樺上開之證述內容，均與常理
      有違，難予信實，其迴護被告陳英宗之情，即足至明。
    3.政府為杜絕毒品氾濫，再三宣導民眾遠離毒品，媒體亦多
      所報導，故對於毒品之禁絕，理應為民眾所熟悉。且政府
      對於毒品之查緝無不嚴格執行，而販賣毒品罪更係重罪，
      設若非重利所驅，衡情一般施用毒品者，當不致花費鉅資
      大量購入囤積。況MDMA價格不貲、物稀價昂，且販賣毒品
      乃違法行為，非可公然為之，施用毒品者囿於經濟能力及
      避免遭查緝，大多僅購買少量施用，除非企圖賺取販賣毒
      品之暴利，否則甚少囤積大量毒品而徒增風險。因本件案
      發時，於上開自小客車之副駕駛座旁門把查獲愷他命1 包
      ，而被告陳英宗於警詢及偵訊時均坦承為其所有，並供其
      施用（警卷第23頁、偵一卷第8 頁、第36頁），且於原審
      法院審理時亦供稱當時常出去開趴，玩搖頭丸玩得比較高
      興時數量會用的比較大（原審法院卷第162 頁），另證人
      吳宣樺亦證述曾與被告陳英宗一起施用搖頭丸，看過陳英
      宗施用過愷他命等語（原審法院卷第151 頁），足證被告
      陳英宗本身有施用愷他命及MDMA之情形，衡情應知悉每次
      個人施用MDMA之數量，及一般施用毒品者購買毒品之情形
      。而同案被告吳宣樺購入之MDMA高達1,000 顆，依上所述
      ，顯已超乎一般施用毒品者供己施用之量，且被告陳英宗
      居中介紹時即已知悉此次被告吳宣樺購買之數量，亦經本
      院審認如前，而該數量復為被告陳英宗所告知，故被告陳
      英宗於被告吳宣樺應允購買上開MDMA數量之毒品時，主觀
      上顯然可知悉非僅單純供己施用，尚有販賣予他人營利之
      意圖至明。
    4.又刑法上所謂幫助他人犯罪，係指對他人所實施之犯罪，
      於行為前或實施中予以助力，使之易於實施犯罪之積極或
      消極行為，且未參與實施犯罪之行為者而言。故幫助犯，
      包括有正犯實施前之事前幫助，及正犯實行時之事中幫助
      。查被告林祐生於98年10月23日偵訊中供陳：吳宣樺他是
      在從臺南下來高雄的途中在車上講他買搖頭丸是為了要到
      臺南賣的，我們是在聊天的時候，我問他你買那麼多數量
      要做什麼，他就說要轉賣，那時車上有我、吳宣樺、陳英
      宗3 人，我們3 人當時是在聊天，陳英宗是在車上知道的
      ，陳英宗知道後並沒有說什麼等語（偵一卷第43頁），此
      與同案被告吳宣樺於同日偵訊時陳稱：我們聊天時朋友那
      邊有這個牌子的搖頭丸，後來我們在車上聊天時講到我買
      的這一批貨是一部分要吃，一部分要賣，應該是在車上講
      的等情互核相符。因同案被告吳宣樺與陳英宗於臺南往高
      雄途中，係共同乘坐由被告林祐生駕駛之自小客車，以此
      密閉之空間且該路程時間非長之情況觀之，被告陳英宗應
      可於該路程中，聽悉吳宣樺與林祐生上開之對話。故被告
      陳英宗於同案被告吳宣樺前往高雄購買該搖頭丸之途中，
      既得知悉，並一同前往孫玉山家中清點並交付款項，依上
      開所述，亦屬於被告吳宣樺販入毒品時，予以事中幫助，
      仍應成立幫助被告吳宣樺販賣毒品犯行。
  (三)綜合上述，被告陳英宗幫助同案被告吳宣樺販入毒品MDMA之
    事實，事證明確，被告陳英宗所辯，顯係卸責之詞，不足採
    信，犯行堪以認定。
三、按毒品危害防制條例第4 條、第17條已於98年5 月20日修正
    公布，針對當次公布之修正條文，未另訂施行日期，而法規
    之制定與修正，如有特定生效日之必要者，依中央法規標準
    法第14條或第20條第2 項準用第14條之規定，應分別特定其
    施行日期。法規制定或前次修正基於特殊原因所特定之施行
    日期，並不適用於日後修正或再次修正之條文；至原毒品危
    害條例條例第36條所規定：「本條例自公布後6 個月施行」
    ，核其所稱「本條例」係指係92年7 月9 日修正公布之該條
    例，並非指98年5 月20日公布之部分修正條文。是98年5 月
    20日公布之毒品危害防制條例修正條文之生效日期，應依中
    央法規標準法第13條之規定，自公布日起至第3 日即98年5
    月22日發生效力（司法院98年6 月29日院台廳刑一字第0980
    014643號函亦同此見解）。因本件被告等2 人上開之犯罪時
    間，係於前揭毒品危害防制條例修正公布之後，而該修正之
    條文依上述應於98年5 月22日發生效力，故本件應直接適用
    修正後毒品危害防制條例第4 條、第17之規定，先予指明。
    核被告陳英宗所為，係犯刑法第30條第1 項、毒品危害防制
    條例第4 條第2 項之幫助販賣第二級毒品罪（幫助吳宣樺意
    圖販賣營利而販入）；被告林祐生所為，係犯槍砲彈藥刀械
    管制條例第12條第4 項之未經許可持有具殺傷力子彈罪及刑
    法第30條第1 項、毒品危害防制條例第4 條第2 項之幫助販
    賣第二級毒品罪。另被告林祐生前於96年間因公共危險案件
    ，經原審法院以96年度交簡字第2315號判決判處有期徒刑6
    月確定，嗣因符合減刑條件，於96年11月13日經原審法院以
    96 年 度聲減字第7161號裁定減為有期徒刑3 月確定，甫於
    96年12月11日易科罰金執行完畢等情，有臺灣高等法院被告
    前案紀錄表1 份在卷可查，其受有期徒刑執行完畢後，5 年
    以內故意再犯本件有期徒刑以上之2 罪，均為累犯，應依刑
    法第47條第1 項規定，各加重其刑。其關於幫助販賣第二級
    毒品罪法定本刑為無期徒刑部分，依刑法第65條第1 項規定
    不得加重。又被告林祐生及陳英宗因未實際參與販賣第一級
    毒品之犯行，僅提供幫助之行為，所犯情節較正犯輕微，爰
    依刑法第30條第2 項規定，減輕其刑。又因被告林祐生於偵
    、審中均自白犯罪，符合毒品危害防制條例第17條第2 項之
    規定，爰依上開條文減輕其刑；再被告林祐生於警詢及檢察
    官偵查中即供出其毒品來源為綽號「阿三」之孫玉山，孫玉
    山因而經檢警偵查而查獲，並經臺灣高雄地方法院檢察署檢
    察官於99年8 月24日，以99年度偵字第18337 號提起公訴，
    此有被告林祐生於警詢、偵查中之筆錄，以及上開被告孫玉
    山之99年度偵字第18337 號起訴書附卷可參，併應依毒品危
    害防制條例第17條第1 項規定減輕其刑，被告林祐生部分因
    有數個減輕事由，並依法遞減輕之。又被告林祐生之上開加
    重減輕事由，應依刑法第71條第1 項之規定先加重後減輕之
    。另按所謂「自白」，乃被告對自己之犯罪事實全部或主要
    部分肯定供述之意，倘被告所承認者僅係犯罪構成要件以外
    之事實，自無其適用（最高法院99臺上字第110 號、93年臺
    上字第5106號判決意旨參照），查本件被告陳英宗僅坦承介
    紹同案被告吳宣樺購買毒品，否認主觀上有幫助販入毒品之
    犯意，自無對本案之犯罪事實有何肯定供述之意思，顯與「
    自白」之情形有所不符，當無毒品危害防制條例第17條第2
    項之適用，是被告陳英宗之辯護人稱應有上開法條之適用而
    減輕其刑云云，容有所誤。
四、原審就被告林祐生幫助販賣第二級毒品部分，據以論罪科刑
    ，固非無見。惟查(一)被告林祐生因係累犯，其涉犯幫助販賣
    第二級毒品罪，就法定本刑為無期徒刑部分，依法不得加重
    。原判決就此部分漏未說明，尚有未洽；(二)被告林祐生被查
    獲後，確有供出毒品來源，因而查獲孫玉山，依法應減輕或
    免除其刑，已如前述。原判決就此部分未及審酌，亦有未洽
    。被告林祐生就此部分上訴意旨，以其被查獲後，確有供出
    毒品來源，因而查獲云云，指摘原判決不當，為有理由；且
    原判決亦有上開(一)所述可議之處；自應由本院將原判決關於
    林祐生幫助販賣第二級毒品部分及其定應執行刑撤銷改判。
    爰審酌被告林祐生明知MDMA為毒品危害防制條例管制之第二
    級毒品，施用者於施用後會有局部性肌肉抽搐而精神亢奮，
    長期施用則會引致服用者產生急性或慢性的抑鬱症，對於人
    體危害甚鉅，更有造成社會危安之可能，惟被告林祐生漠視
    他人可能因施用毒品而導致身體傷害及社會秩序之敗壞，仍
    基於幫助之意思，居中介紹幫助同案被告吳宣樺販入MDMA，
    而使同案被告吳宣樺因此而得以購得大量之MDMA毒品販售，
    所為實無足取，惟念及被告林祐生於犯後坦承犯行，供出毒
    品來源因而查獲，且販入之毒品於購得後即遭員警查獲，尚
    未販賣予他人獲利；並參酌上開被告之犯罪動機、目的、手
    段等一切情狀，量處有期徒刑1 年8 月。另扣案綠色圓形藥
    錠995 顆（原扣案1,000 顆，其中員警採取1 顆初步測試，
    內政部警政署刑事警察局採取4 顆鑑定，故餘995 顆），經
    鑑定結果，均確屬毒品危害防制條例第2 條第2 項第2 款所
    稱之第二級毒品MDMA，已如前述，不問屬於犯人與否，應依
    毒品危害防制條例第18條第1 項規定，宣告沒收銷燬之（臺
    灣高等法院暨所屬法院97年法律座談會刑事類提案第24號參
    考）。又上揭毒品之包裝袋10只，因直接包覆該毒品，其上
    顯留有該毒品之殘渣，衡情自難與之析離，當應整體視之為
    毒品，均併予宣告沒收銷燬，至鑑驗耗損之毒品MDMA5 顆既
    已滅失，自無庸為沒收銷燬之諭知。又被告林祐生所持用之
    行動電話0000000000號（含SIM 卡），係供其與孫玉山所持
    用之行動電話號聯絡確定購買毒品之事宜，為被告林祐生所
    有，業據其於扣押物品目錄表及警詢時陳稱在卷（警一卷第
    4 頁、第48頁，偵一卷第107 頁，因電信公司核發行動電話
    門號SIM 卡予消費者後，消費者應已取得該SIM 卡之所有權
    ，此觀司法院97年5 月6 日院台廳刑一字第0970009760號函
    可知，故上開之行動電話門號SIM 卡，俱應由上開被告取得
    所有權），且供本次幫助販賣毒品犯罪之用，復有通聯記錄
    附卷供參（偵一卷第50頁至第103 頁），應依毒品危害防制
    條例第19條第1 項規定，宣告沒收。至林祐生所持有放置在
    黑色背包內之Ketamine 3包（即愷他命，其中100 公克2 包
    、47公克1 包，毛重共計約247 公克）及其所有之電子磅秤
    1 臺、現金8 萬5,500 元、行動電話2 支（門號號碼分別為
    ：0000000000、0000000000）等物，均查無其他積極證據證
    明與本案有關，爰不宣告沒收，附此敘明。
五、原審就被告林祐生非法持有具殺傷力之子彈部分，因依槍砲
    彈藥刀械管制條例第12條第4 項，刑法第11條、第47條第1
    項、第42條第3 項、第38條第1 項第1 款之規定，並審酌其
    非法持有具殺傷力之子彈，對他人生命、身體及社會治安亦
    已生潛在不安與危險，惟念其僅係單純持有，未持之犯罪而
    生具體損害，且犯後坦承犯行、持有子彈數量僅7 顆及持有
    之當日即遭員警查獲，持有期間甚短，並衡以犯罪動機等一
    切情狀，量處有期徒刑1 年，併科罰金新臺幣5 萬元，及諭
    知罰金如易服勞役，以新臺幣1 千元折算1 日。扣案口徑9m
    m 具有殺傷力之制式子彈5 顆（原扣案7 顆，惟其中2 顆業
    經試射，故僅餘5 顆），均為違禁物，已如前述，應依刑法
    第38條第1 項第1 款之規定，宣告沒收。及敘明至送鑑之子
    彈，其中採樣2 顆於鑑驗過程中因試射擊發，剩餘之彈殼已
    失其子彈違禁物之性質，故此採樣試射之子彈2 顆，均非屬
    違禁物，自無庸宣告沒收。認事用法，核無不合，量刑亦屬
    妥適。被告林祐生上訴意旨，以原判決量刑過重云云，指摘
    原判決此部分不當，為無理由，應予駁回。此部分所處之刑
    ，再與上開撤銷改判部分所處之刑；定其應執行刑為有期徒
    刑2 年6 月，併科罰金新臺幣5 萬元。罰金如易服勞役，以
    新臺幣1000元折算1 日，扣案之第二級毒品MDMA綠色圓錠99
    5 顆（含包裝袋10只，驗餘總淨重268.97公克），均沒收銷
    燬；黑色NOKIA 行動電話1 支（含SIM 卡，門號：
    00000000 00 號）、口徑9mm 制式子彈5 顆，均沒收。
六、原審就被告陳英宗部分，因依毒品危害防制條例第4 條第2
    項、第18條第1 項、第19條第1 項，刑法第11條、第30條第
    1 項前段、第2 項之規定，並審酌被告陳英宗明知MDMA為毒
    品危害防制條例管制之第二級毒品，施用者於施用後會有局
    部性肌肉抽搐而精神亢奮，長期施用則會引致服用者產生急
    性或慢性的抑鬱症，對於人體危害甚鉅，更有造成社會危安
    之可能，竟漠視他人可能因施用毒品而導致身體傷害及社會
    秩序之敗壞，居中介紹幫助同案被告吳宣樺意圖販賣而販入
    MDMA，而使同案被告吳宣樺因此得以購得大量之MDMA毒品販
    售，所為實無足取，惟念及同案被告吳宣樺販入之毒品於購
    得後即遭員警查獲，尚未販賣予他人獲利；另被告陳英宗否
    認犯行，毫無悛悔，態度非佳，並參酌上開被告之犯罪動機
    、目的、手段等一切情狀，量處有期徒刑3 年10月。扣案綠
    色圓形藥錠995 顆（原扣案1,000 顆，其中員警採取1 顆初
    步測試，內政部警政署刑事警察局採取4 顆鑑定，故餘995
    顆），經鑑定結果，均確屬毒品危害防制條例第2 條第2 項
    第2 款所稱之第二級毒品MDMA，已如前述，不問屬於犯人與
    否，應依毒品危害防制條例第18條第1 項，宣告沒收銷燬。
    又上揭毒品之包裝袋10只，因直接包覆該毒品，其上顯留有
    該毒品之殘渣，衡情自難與之析離，當應整體視之為毒品，
    均併予宣告沒收銷燬，至鑑驗耗損之毒品MDMA5 顆既已滅失
    ，自無庸為沒收銷燬之諭知。又被告陳英宗所持用之行動電
    話0000000000號（含SIM 卡）係供其聯絡聯絡幫助販入毒品
    之事宜，且上開行動電話為被告陳英宗所有，業據其於扣押
    物品目錄表及警詢時陳稱在卷（警一卷第4 頁、第48頁，偵
    一卷第10 7頁，因電信公司核發行動電話門號SIM 卡予消費
    者後，消費者應已取得該SIM 卡之所有權，此觀司法院97年
    5 月6 日院台廳刑一字第0970009760號函可知，故上開之行
    動電話門號SIM 卡，應由上開被告取得所有權），且供本次
    幫助販賣毒品犯罪之用，復有通聯記錄附卷供參（偵一卷第
    50頁至第103 頁），應依毒品危害防制條例第19條第1 項規
    定，宣告沒收。及敘明陳英宗所持有置放在副駕駛座旁之把
    手處之第三級毒品Ketamine（即愷他命，毛重約43公克）1
    包、所有之黑色零錢包1 只、行動電話2 支（門號號碼分別
    為：0000 000000 、0000000000），均查無其他積極證據證
    明與本案有關，爰不宣告沒收，認事用法，核無不合，量刑
    亦屬妥適。被告陳英宗上訴意旨，仍執前詞，否認犯罪，指
    摘原判決此部分不當，為無理由，應予駁回。
七、同案被告吳宣樺已經原審判決確定。
八、被告陳英宗被查獲第三級毒品Ketamine（即愷他命，毛重約
    43公克）1 包；被告林祐生被查獲Ketamine 3包（即愷他命
    ，其中100 公克2 包、47公克1 包，毛重共計約247 公克）
    部分，其純質淨重均為20公克以上，究係涉犯何罪（意圖販
    賣而販入，或意圖販賣而持有，或單純持有）？未據檢察官
    起訴，此部分應由檢察官另行處理，附此說明。
據上論結，應依刑事訴訟法第368條、第369 條第1 項前段、第
364 條、第299 條第1 項前段，毒品危害防制條例第4 條第2 項
、第17條第1 項、第2 項、第18條第1 項、第19條第1 項，刑法
第11條、第47條第1 項、第30條第1 項前段、第2 項、第42條第
3 項、第51條第5 款，判決如主文。
本案經檢察官郭振昌到庭執行職務。
中    華    民    國    99    年    10    月    14    日
                刑事第五庭    審判長法  官  曾永宗
                                    法  官  鍾宗霖
                                    法  官  任森銓
以上正本證明與原本無異。
如不服本判決應於收受本判決後10日內向本院提出上訴書狀，其
未敘述上訴理由者，並得於提起上訴後10日內向本院補提理由書
狀（應附繕本）。
中    華    民    國    99    年    10    月    14    日
                                    書記官  呂素珍
附錄本判決論罪科刑法條：
毒品危害防制條例第2條
本條例所稱毒品，指具有成癮性、濫用性及對社會危害性之麻醉
藥品與其製品及影響精神物質與其製品。
毒品依其成癮性、濫用性及對社會危害性分為四級，其品項如下
：
一、第一級  海洛因、嗎啡、鴉片、古柯鹼及其相類製品（如附
    表一）。
二、第二級  罌粟、古柯、大麻、安非他命、配西汀、潘他唑新
    及其相類製品（如附表二）。
三、第三級  西可巴比妥、異戊巴比妥、納洛芬及其相類製品（
    如附表三）。
四、第四級  二丙烯基巴比妥、阿普唑他及其相類製品（如附表
    四）。
前項毒品之分級及品項，由法務部會同行政院衛生署組成審議委
員會，每三個月定期檢討，報由行政院公告調整、增減之。、醫
藥及科學上需用之麻醉藥品與其製品及影響精神物質與其製品之
管理，另以法律定之。
毒品危害防制條例第4條
製造、運輸、販賣第一級毒品者，處死刑或無期徒刑；處無期徒
刑者，得併科新臺幣2 千萬元以下罰金。
製造、運輸、販賣第二級毒品者，處無期徒刑或7 年以上有期徒
刑，得併科新臺幣1 千萬元以下罰金。
製造、運輸、販賣第三級毒品者，處5 年以上有期徒刑，得併科
新臺幣7 百萬元以下罰金。
製造、運輸、販賣第四級毒品者，處3 年以上10年以下有期徒刑
，得併科新臺幣3 百萬元以下罰金。
製造、運輸、販賣專供製造或施用毒品之器具者，處1 年以上7
年以下有期徒刑，得併科新臺幣1 百萬元以下罰金。
前五項之未遂犯罰之。
毒品危害防制條例第17條
犯第4 條至第8 條、第10條或第11條之罪，供出毒品來源，因而
查獲其他正犯或共犯者，減輕或免除其刑。
犯第4 條至第8 條之罪於偵查及審判中均自白者，減輕其刑。
毒品危害防制條例第18條
查獲之第一、二級毒品及專供製造或施用第一、二級毒品之器具
，不問屬於犯人與否，均沒收銷燬之；查獲之第三、四級毒品及
製造或施用毒品之器具，無正當理由而擅自持有者，均沒入銷燬
之。但合於醫藥、研究或訓練之用者，得不予銷燬。
前項合於醫藥、研究或訓練用毒品或器具之管理辦法，由法務部
會同行政院衛生署定之。
毒品危害防制條例第19條
犯第4 條至第9 條、第12條、第13條或第14條第1 項、第2 項之
罪者，其供犯罪所用或因犯罪所得之財物，均沒收之，如全部或
一部不能沒收時，追徵其價額或以其財產抵償之。為保全前項價
額之追徵或以財產抵償，得於必要範圍內扣押其財產。
犯第4 條之罪所使用之水、陸、空交通工具沒收之。
槍砲彈藥刀械管制條例第12條
未經許可，製造、販賣或運輸子彈者，處1 年以上7 年以下有期
徒刑，併科新台幣500 萬元以下罰金。
未經許可，轉讓、出租或出借子彈者，處6 月以上5 年以下有期
徒刑，併科新台幣300 萬元以下罰金。
意圖供自己或他人犯罪之用，而犯前二項之罪者，處3 年以上10
年以下有期徒刑，併科新台幣700 萬元以下罰金。
未經許可，持有、寄藏或意圖販賣而陳列子彈者，處5 年以下有
期徒刑，併科新台幣300 萬元以下罰金。
第1 項至第3 項之未遂犯罰之。

司法院資訊處製作；財團法人民間司法改革基金會備份。
